【裁判字號】    99,交簡上,242
【裁判日期】    991231
【裁判案由】    公共危險
【裁判全文】
臺灣臺北地方法院刑事判決           99年度交簡上字第242號
上  訴  人
即  被  告  湯良謀
上列上訴人即被告因犯公共危險案件，不服本院九十九年度北交
簡字第九八二號中華民國九十九年九月二十九日第一審刑事簡易
判決（聲請簡易判決處刑案號：臺灣臺北地方法院檢察署九十九
年度偵字第一七八四三號），提起上訴，本院管轄第二審之合議
庭判決如下：
    主    文
上訴駁回。
    犯罪事實
一、湯良謀前於民國九十一年間因犯服用酒類不能安全駕駛動力
    交通工具而駕駛罪，經臺灣苗栗地方法院於九十一年十月二
    十五日以九十一年度苗交簡字第八四一號判決判處罰金銀元
    二萬元，於九十一年十一月二十五日確定，於九十二年五月
    二十三日因易服勞役執行完畢（此部分不構成累犯）。復於
    九十三年間因犯詐欺罪，經本院於九十六年五月二十九日以
    九十六年度易緝字第三○號判決判處有期徒刑四月，於九十
    六年七月十一日確定；嗣經本院繼依中華民國九十六年罪犯
    減刑條例規定，於九十六年八月二十七日以九十六年度聲減
    字第二四八六號裁定，將上開詐欺罪減為有期徒刑二月確定
    ，於九十六年十月十七日因易科罰金執行完畢。詎猶不知悔
    悟，於九十九年七月二十日晚上九時五十分許起至同日深夜
    十一時許止，在新北市○○區○○路某工地內，飲用啤酒二
    瓶後，明知其已因服用酒類達不能安全駕駛動力交通工具之
    程度，竟仍於翌日（即九十九年七月二十一日）深夜零時二
    十分許，駕駛寶元交通有限公司所有車牌號碼四七二ＹＬ號
    營業小客車上路。嗣於九十九年七月二十一日深夜零時五十
    九分許，行經臺北市萬華區○○○道四○八號前為警攔查，
    經測得其呼氣所含酒精濃度達每公升零點九三毫克（ＭＧ／
    Ｌ），始查悉上情。
二、案經臺北市政府警察局萬華分局報請臺灣臺北地方法院檢察
    署檢察官偵查並聲請簡易判決處刑。
    理    由
壹、證據能力部分：
  一、查本件被告湯良謀所為不利於己之陳述，並無出於強暴、
      脅迫、利誘、詐欺、疲勞訊問、違法羈押或其他不正之方
      法，亦非違反法定障礙事由經過期間不得訊問或告知義務
      之規定而為，依刑事訴訟法第一百五十六條第一項、第一
      百五十八條之二規定，應認其有證據能力。
  二、按除顯有不可信之情況外，公務員職務上製作之紀錄文書
      、證明文書得為證據，刑事訴訟法第一百五十九條之四定
      有明文。查酒精濃度測試單、生理平衡檢測紀錄表、刑法
      第一百八十五條之三案件測試觀察紀錄表及臺北市政府警
      察局舉發違反道路交通管理事件通知單各一紙，均為公務
      員職務上製作之文書，且均無顯不可信之情況，依法均得
      為證據。
  三、次按被告以外之人於審判外之言詞或書面陳述，除法律有
      規定者外，不得作為證據。被告以外之人於審判外之陳述
      ，雖不符前四條之規定，而經當事人於審判程序同意做為
      證據，法院審酌該言詞陳述或書面陳述作成時之情況，認
      為適當者，亦得為證據。當事人、代理人或辯護人於法院
      調查證據時，知有刑事訴訟法第一百五十九條第一項不得
      為證據之情形，而未於言詞辯論終結前聲明異議者，視為
      有前項之同意，刑事訴訟法第一百五十九條第一項、第一
      百五十九條之五分別定有明文。查，本案所據以認定事實
      之證據，部分屬傳聞證據，惟檢察官及被告均未於本院言
      詞辯論終結前聲明異議，本院審酌該等言詞或書面陳述作
      成之情況，並無非出於任意性或不正取供，或違法或不當
      情事，且客觀上亦無不可信之情況，堪認為適當，依刑事
      訴訟法第一百五十九條之五第二項規定，均得作為證據，
      先予敘明。
貳、實體部分：
  一、訊據被告固不否認於前揭時間、地點飲酒，並於酒後駕駛
      前開營業小客車上路，嗣於九十九年七月二十一日深夜零
      時五十九分許，行經臺北市萬華區○○○道四○八號前為
      警攔查，經測得其呼氣所含酒精濃度達每公升零點九三毫
      克等事實，惟矢口否認有服用酒類不能安全駕駛動力交通
      工具而駕駛犯行，辯稱：伊當日實因女兒湯雅嵐突患腹絞
      痛，一時心急，欲送其至和平醫院急診，因伊只喝啤酒，
      意識非常清楚，未能預料呼氣所含酒精濃度達每公升零點
      九三毫克云云。經查：
  （一）被告於九十九年七月二十日晚上九時五十分許起至同日
        深夜十一時許止，在新北市○○區○○路某工地內，飲
        用啤酒二瓶後，仍於翌日（即九十九年七月二十一日）
        深夜零時二十分許，駕駛寶元交通有限公司所有車牌號
        碼四七二ＹＬ號營業小客車上路。嗣於九十九年七月二
        十一日深夜零時五十九分許，行經臺北市萬華區○○○
        道四○八號前為警攔查，經測得其呼氣所含酒精濃度達
        每公升零點九三毫克等事實，業據被告於警詢、偵查及
        本院審理時坦承不諱，並有酒精濃度測試單、刑法第一
        百八十五條之三案件測試觀察紀錄表及臺北市政府警察
        局舉發違反道路交通管理事件通知單等件在卷可稽，足
        徵被告此部分任意性自白與事實相符，應堪採信。
  （二）被告雖以前開情詞置辯。惟查，被告於警詢時供稱：因
        伊要去萬華環河南路看伊的朋友，所以酒後駕車等語明
        確，則被告對於其酒後駕車原因之供述前後不一，其所
        述憑信性自非無疑。又被告女兒湯雅嵐當日並未前往醫
        療院所急診或就醫一節，業據被告於本院審理時供承在
        卷，參酌被告就其前開所辯並未能提出任何證據佐證，
        是被告辯稱伊係因女兒湯雅嵐突患腹絞痛，欲送其至和
        平醫院急診方酒後駕車云云，顯無可採。復按刑法第一
        百八十五條之三所規定服用酒類，不能安全駕駛動力交
        通工具而駕駛者，應負刑事責任，揆其立法目的本在藉
        抽象危險犯之犯罪構成要件，以嚇阻酒後駕車者對道路
        交通安全之危害，而所謂不能安全駕駛之認定，並無一
        定之數值可供界定，而係由法院以一般社會通念之客觀
        標準，足生公共危險時即足；次按人於飲酒後，若以呼
        氣酒精濃度測試器測得之呼氣濃度達到每公升零點五毫
        克時，反應較慢，感覺減低，將影響駕駛；達到每公升
        零點七五毫克時，思考與個性行為均會改變；達到每公
        升一點零毫克時，步態不穩，噁心嘔吐，精神混惑不清
        晰；達到每公升一點五毫克時，說話不清楚，感覺喪失
        ，視力模糊；達到每公升二點零毫克時，體溫與血糖均
        降低，肌肉控制差，甚至會導致癲癇發作；達到每公升
        三點五毫克時，則已經神智不清，反射減低，甚至呼吸
        抑制等中毒症狀，業據行政院國軍退除役官兵輔導委員
        會臺北榮民總醫院八十八年八月五日（八八）北總內字
        第二六八六八號函示明確。本案被告於前揭時間、地點
        ，飲用啤酒二瓶後，猶駕駛前開營業小客車上路，行經
        臺北市萬華區○○○道四○八號前為警攔查，經測得其
        呼氣所含酒精濃度達每公升零點九三毫克，已如前述，
        其呼氣所含酒精濃度達每公升零點九三毫克，有思考與
        個性行為均會改變等中毒症狀，顯然已達不能安全駕駛
        動力交通工具而仍然駕駛，是被告此部分所辯，亦無足
        採。
  （三）綜上所述，被告前開所辯，顯均屬事後卸責之詞，不足
        採信。本件事證明確，被告犯行洵堪認定，應予依法論
        科。
  二、核被告所為，係犯刑法第一百八十五條之三之服用酒類不
      能安全駕駛動力交通工具而駕駛罪。查被告前於九十三年
      間因犯詐欺罪，經本院於九十六年五月二十九日以九十六
      年度易緝字第三○號判決判處有期徒刑四月，於九十六年
      七月十一日確定；嗣經本院繼依中華民國九十六年罪犯減
      刑條例規定，於九十六年八月二十七日以九十六年度聲減
      字第二四八六號裁定，將上開詐欺罪減為有期徒刑二月確
      定，於九十六年十月十七日因易科罰金執行完畢，有臺灣
      高等法院被告前案紀錄表一份在卷可按，其受有期徒刑之
      執行完畢，五年以內故意再犯上開有期徒刑以上之罪，為
      累犯，應依刑法第四十七條第一項規定，加重其刑至二分
      之一。原審以被告犯罪事證明確，適用刑事訴訟法第四百
      四十九條第一項前段、第三項、第四百五十四條第二項，
      刑法第一百八十五條之三、第四十七條第一項、第四十一
      條第一項前段、第四十二條第三項，刑法施行法第一條之
      一（原審判決漏未引用，應予補充）之規定，對被告論罪
      科刑，其認事用法，並無違誤。本院審酌被告前有詐欺前
      科，素行不佳，此有臺灣高等法院被告前案紀錄表一份在
      卷可憑，且於八十八年四月二十二日、八十九年九月三日
      、八十九年九月二十八日、九十六年七月二十五日先後因
      有汽車駕駛人，駕駛汽車經測試檢定有酒精濃度超過規定
      標準之交通違規情形而為警分別掣單舉發，並於九十一年
      間因犯服用酒類不能安全駕駛動力交通工具而駕駛罪，經
      臺灣苗栗地方法院於九十一年十月二十五日以九十一年度
      苗交簡字第八四一號判決判處罰金銀元二萬元，於九十一
      年十一月二十五日確定，於九十二年五月二十三日因易服
      勞役執行完畢，此有交通部公路總局新竹區間里所苗栗監
      理站九十九年十二月十日竹監苗字第○九九○○一四八一
      八號函及其檢附違規查詢報表、臺北市交通事件裁決所九
      十九年十二月十五日北市裁罰字第○九九四三七四五○○
      ○號函及其檢附違規查詢報表、臺北市政府警察局北市警
      交字第ＡＥＶ六五一九八一號舉發違反道路交通管理事件
      通知單、臺北市政府警察局北市警交字第ＡＥＹ五五八五
      六一號舉發違反道路交通管理事件通知單及臺灣高等法院
      被告前案紀錄表等件附卷可參，仍不知悔悟，明知酒醉不
      得駕駛營業小客車上路，竟於服用酒類，呼氣所含酒精濃
      度高達每公升零點九三毫克，已不能安全駕駛後，猶貿然
      駕駛營業小客車上路，對於其他道路駕駛人或行人將造成
      不可預計之危險，犯罪惡性非輕，兼衡其犯罪之動機、目
      的、智識程度、生活狀況及犯罪後態度等一切情狀，認原
      判決判處被告拘役四十日，併科罰金新臺幣十五萬元，拘
      役如易科罰金，罰金如易服勞役，均以新臺幣一千元折算
      一日，量刑亦堪認為適當，自應予以維持。被告仍執詞提
      起上訴，指摘原判決不當，非有理由，應予駁回。
據上論斷，應依刑事訴訟法第四百五十五條之一第一項、第三項
、第三百六十八條，判決如主文。
本案經檢察官吳宇青到庭執行職務
中    華    民    國    99    年    12    月    31    日
                    臺灣臺北地方法院交通法庭
                        審判長法  官  黃桂興
                              法  官  陳芃宇
                              法  官  雷淑雯
以上正本證明與原本無異。
不得上訴。
                              書記官  蕭君卉
中    華    民    國    99    年    12    月    31    日
附錄本案論罪科刑法條全文：
中華民國刑法第一百八十五條之三
服用毒品、麻醉藥品、酒類或其他相類之物，不能安全駕駛動力
交通工具而駕駛者，處一年以下有期徒刑、拘役或三萬元以下罰
金。

司法院資訊處製作；財團法人民間司法改革基金會備份。
